【裁判字號】    89,上訴,348
【裁判日期】    890330
【裁判案由】    誣告等
【裁判全文】
臺灣高等法院臺中分院刑事判決                    八十九年度上訴字第三四八號
    上 訴 人即
    自  訴  人  乙○○
    自訴代理人  戊○○
    被      告  丁○○
    被      告  丙○○
    被      告  己○○
    被      告  甲○○
右上訴人因偽造文書案件，不服臺灣台中地方法院八十八年度自字第一○七七號中華
民國八十八年十一月十日第一審判決，本院判決如左：
      主  文
上訴駁回。
    事實及理由
一、本案經本院審理結果，認被告丁○○、丙○○、己○○、甲○○（以下稱被告）
    被訴偽造文書等犯行係屬犯罪不能證明，其證據及理由，業據第一審判決書理由
    欄記載甚詳，爰引用之（如附件）。原審以不能證明被告犯罪，而依刑事訴訟法
    第三百零一條第一項規定，諭知無罪之判決，經核認事用法，並無不合，自訴人
    上訴意旨謂「原審判決未令被告己○○、甲○○當庭簽名，以核對渠等偽造文書
    之筆跡，且又未隔別訊問被告四人，以證明有偽造文書及誣告之犯行，而為無罪
    判決，尚有未當」云云，惟查本院勘驗被告己○○當庭提出之興大女生宿舍值勤
    紀錄原本結果，其中八十七年八月十八日工作紀要內容所載筆跡與當天值日教官
    甲○○之簽名及字跡均相同等情，有本院審理筆錄及該日之工作紀要影本在卷足
    稽，自難證明被告有何偽造文書之犯行，又被告丁○○、丙○○因輔導馬琇茵與
    自訴人間之問題，遭自訴人提起自訴，因而懷疑其家中電話之騷擾係自訴人所為
    ，亦非出於憑空捏造之誣告可言，並據原審判決理由論述綦詳，此外，又乏其他
    積極事證足證被告犯行，自難遽律被告罪責，自訴人上訴認應就被告予以論罪科
    刑，而指摘原判決不當，為無理由，應予駁回。
二、據上論斷，應依刑事訴訟法第三百七十三條、第三百六十八條，判決如主文。
中      華      民      國    八十九     年      三       月     卅     日
                                  臺灣高等法院臺中分院刑事第九庭
                                        審判長法  官  胡  森  田
                                              法  官  黃  日  隆
                                              法  官  蕭  錦  鍾
右正本證明與原本無異。
如不服本判決應於收受送達後十日內向本院提出上訴書狀，其未述上訴之理由者並
得於提起上訴後十日內向本院補提理由書（均須按他造當事人之人數附繕本）。
                                              書記官  蘇  昭  文
中      華      民      國    八十九     年      三       月    卅一    日
                                                                        Ｑ
臺灣臺中地方法院刑事判決                  八十八年度自字第一七七號
    自  訴  人  乙○○  男三十歲（民國○○○年○○月○日生）
                        住台北縣板橋市○○路○段六十六巷十一號
                        身分證統一編號：Ｚ000000000號
    被      告  丁○○  男四十七歲（民國○○○年○月○○日生）
                        住台中市○區○○○街三十九號四樓
                        身分證統一編號：Ｂ一一五四六三九號
    被      告  丙○○  女四十五歲（民國○○○年○月○日生）
                        住台中市○區○○○街三十九號四樓
                        身分證統一編號：Ｚ000000000號
    被      告  己○○  男五十七歲（民國○○○年○月○日生）
                        住台中市○○路中興大學教官室
                        身分證統一編號：Ｚ000000000號
    被      告  甲○○  女住台中市○○路中興大學教官室
    被      告  馬琇茵  女二十二歲（民國○○○年○月○○日生）
                        住高雄縣橋頭鄉○○路成功巷十六之二號
                        身分證統一編號：Ｚ000000000號
右列被告等因偽造文書、誣告等案件，經自訴人提起自訴，本院判決如左：
    主  文
丁○○、丙○○、己○○、甲○○、馬琇茵均無罪。
    理  由
一、自訴意旨如附件自訴狀所載，茲引用之。
二、按自訴人之自訴，本以使被告受刑事訴追為目的，故其陳述是否與事實相符，自
    應調查其他證據，以資審認，若其所為攻擊之詞，尚有瑕疵，則在此瑕疵未予究
    明以前，即不能遽採為斷罪之基礎。又認定犯罪事實，所憑之證據，雖不以直接
    證據為限，間接證據亦包括在內，然無論直接或間接證據，其為訴訟上之證明，
    須於通常一般之人均不致於有所懷疑，而得確信其為真實之程度者，始得據之為
    有罪之認定，倘其證明尚未達到此一程度，而有合理性懷疑之存在時，即無從為
    有罪之認定。次按，刑法誣告罪之構成要件，首須意圖他人受刑事或懲戒處分，
    次須向該管公務員誣告。稱誣告即虛構事實進而申告他人犯罪而言，所謂虛構事
    實，係指明知無此事實而故意捏造者而言，如若出於誤信、誤解、誤認或懷疑有
    此事實，或對於其事實張大其詞，或資為其訟爭上之攻擊或防禦方法，或其目的
    在求判明是非曲直者，缺乏誣告之故意，均不得謂屬誣告，即其所申告之事實，
    並非完全出於憑空捏造或尚非全然無因，只以所訴事實，不能積極證明為虛偽或
    因證據不充分，致被誣人不受追訴處罰者，仍不得謂成立誣告罪。再按，刑法第
    二百十三條之公文書不實登載罪，乃有制作權人，故意自為記載內容虛偽不實之
    文書，學理上謂為「直接無形偽造」，其立法意旨在保護公文書之正確性，而維
    護文書之公信力，故以公務員明知為不實之事項而登載於職務上所掌之公文書，
    及足以生損害於公眾或他人為構成要件。
三、訊據被告丁○○、丙○○、己○○、馬琇茵均堅詞否認有自訴人所指犯行，經查
    ︰
    （一）自訴人所指被告等人所共同偽造之中興大學女生宿舍工作紀要，由被告當
          庭提出原本後，經本院當庭勘驗，其內文頁次，均按日連續記載，並無中
          斷或從中安插之情形。自訴人雖謂︰該工作紀要所載之第三點伊於八十七
          年八月十八日清晨以汽車喇叭騷擾女生宿舍，經報警處理，不得要領，且
          未載明反應上述情形之住宿學生資料一節，係記錄於第一點︰電信局來電
          催繳電話費之後，及第二點飲水機尚未修復之記載，未載於修繕狀況欄，
          足認該工作紀要所載內容不實。惟查︰自訴人乙○○前因涉嫌對被告馬琇
          茵電話騷擾及抄寫歌詞等方式恐嚇而涉犯妨害自由案件，為臺灣臺中地方
          法察署檢察官以自訴人乙○○坦承不諱、無重大前科、素行尚佳、復與被
          害人馬琇茵達成民事和解、應無再犯之虞為由，而以八十七年偵字第二三
          一九四號職權不起訴處分在案，有不起訴處分書可稽，核與上開工作紀要
          第三點所載內容相符，自難僅據工作紀要所載第二點飲水機尚未修復之內
          容，未載於修繕狀況欄，及第三點自訴人騷擾女生宿舍之內容，記載於第
          一點電信局來電催繳電話費之後，遽認上開工作紀要內容不實。且所謂報
          警處理不得要領，係與警方間互動之問題，亦難認有記載不實情事。至工
          作紀要未載明反應自訴人騷擾女生宿舍寢室之學生姓名，亦僅係記錄人被
          告甲○○當時主觀上認為有無記載必要之問題，亦不足為上開工作紀要所
          載內容係屬不實之認定。另查被告己○○時任中興大學總教官，其於工作
          紀要上予以核閱批示，本屬當然，自不因其上未有女生宿舍業務策劃及督
          導教官丁琇玲之簽章，即認該工作紀要內容不實。
    （四）次查，自訴人前因對被告馬琇茵電話騷擾及以抄寫歌詞等方式恐嚇而涉犯
          妨害自由案件，經臺灣臺中地方法察署檢察官以被告坦承不諱、無重大前
          科、素行尚佳、與該案被害人馬琇茵達成民事和解、經此教訓當無再犯之
          虞而以八十七年偵字第二三一九四號職權不起訴處分，已如前述，被告馬
          琇茵對之提出告訴，當無誣告可言。另查，被告丁○○、丙○○因其家中
          自協助輔導被告馬琇茵與自訴人間感情問題一事後，履遭人以電話進行騷
          擾，被告丁○○、丙○○復遭自訴人提出二次自訴，則被告丁○○、姚瑞
          蘭心生係自訴人所為，尚屬合理懷疑，自與誣告罪係明知無此事實而故意
          捏造者而言間，尚屬有間，嗣雖查無確切證據足認係自訴人所為，惟揆諸
          前開說明，難認被告等人有自訴人所指之誣告犯行。此外，復查無其他積
          極證據足認被告等人有何偽造文書、誣告等犯行，不能證明被告等人犯罪
          ，自應為被告等均無罪判決之諭知。
四、被告甲○○經合法傳喚，無正當理由不到庭，本院認本件係應諭知無罪之案件，
    爰不待其陳述逕行判決，附此敘明。
據上論斷，應依刑事訴訟法第三百四十三條、第三百零一條第一項、第三百零六條，
判決如主文。
中      華      民      國    八十八    年     十一     月      十      日
                                      台灣台中地方法院刑事第七庭
                                          法  官  林  宗  成
右正本證明與原本無異。
如不服本判決，應於判決送達後十日內向本院提出上訴狀，上訴於臺灣高等法院臺中
分院( 須附繕本 )。
                                          書記官
中    華    民    國    八十八    年      十一      月        十        日


司法院資訊處製作；財團法人民間司法改革基金會備份。
